臺灣新北地方法院刑事判決
110年度審交簡上字第16號
上  訴  人  臺灣新北地方檢察署檢察官
被      告  張馨予


選任辯護人  蔡菘萍律師
上列上訴人因被告過失傷害案件，不服本院中華民國110 年4 月
26日110 年度審交簡字第46號第一審判決（偵查案號：109 年度
偵字第42031 號），提起上訴及移送併辦（110 年度偵字第2900
0 號），本院管轄之第二審合議庭判決如下：
    主  文
原判決撤銷。
張馨予犯過失傷害罪，處拘役伍拾伍日，如易科罰金，以新臺幣
壹仟元折算壹日。
    犯罪事實
壹、張馨予於民國109 年8 月13日19時36分許，駕駛車牌號碼000-
    0000號自用小客車，沿新北市○○區○○○○道0 號公路由南往北
    方向行駛，行經國道3號北向指標48.7公里處中外車道欲超
    越前車時，本應注意車輛變換車道時，應注意安全間距並注
    意車前狀況，隨時採取必要之安全措施，且不得超速行駛，而
    依當時情形，又無不能注意之情事，竟疏未注意，擅自超速
    行駛（下述撞擊前時速約每小時147 公里，該處速限為每小
    時110 公里），且貿然變換車道往中內車道，而於向左偏移
    之過程中，自後追撞前方由吳芳慶駕駛之車牌號碼0000-00 
    號自用小客車（下稱A 車），A 車旋即失控滑向往內側車道
    之護欄，再擠壓後方羅進益駕駛並搭載黃月玲之車牌號碼00
    0-0000號自用小客車（下稱B 車），又後方王宇恆駕駛復搭
    載陳宣宇之車牌號碼000-0000號自用小客車（下稱C 車），
    亦因不及反應而撞擊B 車並翻覆，張馨予所駕駛之車輛造成
    A 車、B 車、C 車連續撞擊，致黃月玲受有前胸及頸部挫傷
    ，王宇恆受有雙上肢多處擦挫傷、雙下肢多處擦挫傷、頭部
    挫傷，陳宣宇則受有雙上肢多處擦挫傷、雙下肢多處擦挫傷
    、頭部挫傷、下巴挫傷。嗣張馨予於警方據報到場處理時，
    向警方坦承為肇事者，並接受其後裁判。
貳、案經黃月玲訴由內政部警政署國道公路警察局第六公路警察
    大隊報告臺灣新北地方檢察署檢察官偵查起訴，以及王宇恆
    、陳宣宇訴由同署檢察官移送併辦。
    理  由
壹、證據能力之認定：
一、按被告以外之人（包括證人、鑑定人、告訴人、被害人及共
    同被告等）於審判外之言詞或書面陳述，雖不符刑事訴訟法
    第159 條之1 至第159 條之4 之規定，而經當事人於審判程
    序同意作為證據，法院審酌該言詞陳述或書面陳述作成時之
    情況，認為適當者，亦得為證據；當事人、代理人或辯護人
    於法院調查證據時，知有刑事訴訟法第159 條第1 項不得為
    證據之情形，而未於言詞辯論終結前聲明異議者，視為有前
    項之同意，同法第159 條之5 定有明文。立法意旨在於傳聞
    證據未經當事人之反對詰問予以核實，原則上先予排除。惟
    若當事人已放棄反對詰問權，於審判程序中表明同意該等傳
    聞證據可作為證據；或於言詞辯論終結前未聲明異議，基於
    尊重當事人對傳聞證據之處分權，及證據資料愈豐富，愈有
    助於真實發見之理念，且強化言詞辯論主義，使訴訟程序得
    以順暢進行，上開傳聞證據亦均具有證據能力。查本判決下
    列所引用之證人即被告以外之人於審判外之供述證據資料，
    因檢察官及被告張馨予對本院以下引用之卷證，於準備程序
    中均同意有證據能力（參本院110 年度審交簡上字第16號卷
    【下稱本院卷】第69頁），且迄至言詞辯論終結前，檢察官
    、被告及辯護人皆未聲明異議（參本院卷附110 年12月21日
    審判筆錄），而本院審酌上開證據資料製作時之情況，概無
    不當取供及證明力明顯過低之瑕疵，以之作為證據應屬適當
    ，故揆諸前開規定，認前揭證據資料應有證據能力。
二、本判決下列認定事實所引用之非供述證據，並無證據證明係
    公務員違背法定程序取得之證據，且與本件待證事實具有自
    然之關聯性，皆得作為證據。 
貳、認定事實所憑之證據及得心證之理由：
一、上揭事實，業據被告於本院準備程序及審理中均坦承不諱，
    核與告訴人黃月玲於警詢及偵查中之指述、告訴人王宇恆、
    陳宣宇於警詢中之指述、證人羅進益於警詢及偵查中之證述
    、證人吳芳慶於警詢之證述情節大致相符，並有警方製作、
    提供之道路交通事故現場圖、調查報告表㈠、㈡、內政部警政
    署國道公路警察局舉發違反道路交通管理事件通知單、道路
    交通事故初步分析研判表各1 份、行車紀錄器影像光碟1 片
    及車損照片共54張、告訴人黃月玲出具之亞東紀念醫院診斷
    證明書1 份、告訴人王宇恆、陳宣宇出具之汐止國泰綜合醫
    院證明書各1 份、傷勢照片影本共6 張等件附卷可稽，自堪
    採信。按行車速度，依速限標誌或標線之規定；汽車行駛時
    ，駕駛人應注意車前狀況及兩車並行之間隔，並隨時採取必
    要之安全措施。道路交通安全規則第93條第1 項、第94條第
    3 項分別定有明文。查被告為領有合格駕駛執照之人，對道
    路交通安全規則之相關規定，本應知之甚詳，而依卷附道路
    交通事故調查報告表㈠所載，當時雖天候為陰天、夜間無照
    明，但路面乾燥無缺陷、道路上未有任何障礙物、視距尚屬
    良好等情以觀，客觀上未見不能注意之情事，被告超速駕車
    向左偏移欲變換車道時，未確實注意車前狀況，亦未保持與
    A 車之安全距離，致與A 車發生碰撞，並衍生後續A 車、B 
    車、C 車先後碰撞之事故，被告之行為自有過失。又告訴人
    黃月玲、王宇恆及陳宣宇（以下合稱告訴人3 人）因被告前
    述駕車過失行為，分別受有如事實欄壹所述之諸多傷害，有
    告訴人3 人分別提出之亞東紀念醫院診斷證明書、汐止國泰
    綜合醫院診證明書共3 份在卷足憑，是被告之過失行為與告
    訴人3 人之所受傷害間，顯有相當之因果關係。綜上所述，
    足認被告之自白與事實相符，被告所為本件犯行，足堪認定
    。
二、核被告所為，係犯刑法第284 條前段之過失傷害罪，被告以
    一過失行為造成告訴人3 人受傷，屬想像競合犯，應依刑法
    第55條前段之規定，從一重論以過失傷害罪。又被告於肇事
    後，犯罪尚未遭發覺前，向前往現場處理之警員表明為肇事
    之駕駛人一節，有國道公路警察局第六公路警察大隊道路交
    通事故肇事人自首情形紀錄表1 份在卷可參，爰依刑法第62
    條前段之規定，減輕其刑。原審認定被告所為本件犯行明確
    ，而予論罪科刑，判處拘役30日，固非無見。惟查，檢察官
    依告訴人黃月玲之告訴，於110 年1 月26日對被告提起公訴
    ，而告訴人王宇恆、陳宣宇迄110 年1 月29日始向檢察官提
    出告訴，檢察官遂於原審判決之日（110 年4 月26日）及提
    起上訴之日（110 年5 月10日）後之110 年8 月18日，方將
    告訴人王宇恆、陳宣宇受傷部分移請本院第二審併辦，此有
    前述刑事告訴狀、本件起訴書、併辦意旨書、原審判決書、
    上訴書各1 份附卷可憑，是原審作成判決之時，未及審酌告
    訴人王宇恆、陳宣宇因本件交通事故而受有傷勢，然此部分
    與被告所為本件犯行而造成告訴人黃月玲受有傷勢部分，有
    一行為觸犯數罪名而屬裁判上一罪之情形，是原審未及就此
    部分一併判決，自難謂洽。檢察官上訴意旨指摘被告所為本
    件犯行導致連環車禍。並造成告訴人黃月玲受有傷害，迄今
    未能與告訴人黃月玲達成和解並賠償，量刑有再斟酌之必要
    等語，係就原審判決之量刑妥適與否加以指摘，雖未一併提
    及告訴人王宇恆、陳宣宇受傷部分，但考量原審判決既有前
    開未洽之處，當屬無可維持，應由本院於主文第1 項諭知撤
    銷原審判決，再依法自為判決。
三、審酌被告本件以前並無觸犯刑案而經法院論罪科刑並執行之
    紀錄，素行良好，有觀卷附臺灣高等法院被告前案紀錄表1
    份之記載可明，而其為領有合格駕駛執照之人，於公用道路
    駕車之期間，本應時時注意並遵守道路交通安全規則，以維
    護自身及其他用路人之生命、身體或財產安全，但其卻疏於
    注意，進而造成本件交通事故，更導致告訴人3 人受傷，實
    有不該，兼衡被告之教育程度、職業、家庭經濟與生活狀況
    、違反注意義務之程度，以及犯後坦承犯行，態度勉可，但
    迄今未能與告訴人3 人達成和解或成立調解，亦未獲取告訴
    人3 人之諒解等一切情況，量處如主文第2 項所示之刑，併
    諭知易科罰金之折算標準，以資處罰。
四、至於被告之辯護人於審理中請求對被告宣告之刑諭知緩刑等
    語，衡酌被告本件以前無受法院論罪科刑並執行之前案紀錄
    ，素行甚佳，且其本件受拘役55日之宣告，併為諭知易科罰
    金之折算標準，顯非不得易科而須入監執行之情形，但本件
    交通事故發生後已逾1 年之久，其迄今未對告訴人3 人提出
    賠償，亦未獲取告訴人3 人之諒解，審理中到庭之告訴人黃
    月玲代理人羅進益更表示堅持要讓被告受到法律制裁等語、
    告訴人王宇恆之代理人黃昱傑律師則表明請從重量刑等語（
    參本院卷附110 年12月21日審判筆錄），顯見告訴人黃月玲
    、王宇恆對被告所為猶耿耿於懷、憤恨難平，又考量被告所
    為本件犯行之犯罪情節、本身具備之社會經濟生活條件等面
    向，無從認定有何「以暫不執行為適當」之情形，自與刑法
    緩刑之要件不符，故就對被告宣告之罪刑不予宣告緩刑。
據上論斷，應依刑事訴訟法第455 條之1 第1 項、第3 項、第36
9 條第1 項前段、第364 條、第299 條第1 項前段，刑法第284 
條前段、第55條前段、第62條前段、第41條第1 項前段，刑法施
行法第1 條之1 第1 項，判決如主文。
本案經檢察官黃彥琿偵查起訴，由檢察官江祐丞移送併辦，再經
檢察官陳炎辰到庭執行職務。
中　　華　　民　　國　　111 　年　　1 　　月　　11　　日
              刑事第二十四庭  審判長法　官  潘長生
　　　　　　　　　
                                    法  官  徐子涵
　　　　　　　　　　　　　　　　　 
                                    法  官  李俊彥
上列正本證明與原本無異。
本件不得上訴。
中　　華　　民　　國　　111 　年　　1 　　月　　11　　日
                              　  　書記官　林慈恩
附錄本案論罪科刑法條：
中華民國刑法第284 條
因過失傷害人者，處1 年以下有期徒刑、拘役或10萬元以下罰金
；致重傷者，處3 年以下有期徒刑、拘役或30萬元以下罰金。